【裁判字號】    97,重訴,142
【裁判日期】    971128
【裁判案由】    侵權行為損害賠償
【裁判全文】
臺灣板橋地方法院民事判決             97年度重訴字第142號
原      告  乙○○
            丙○○○
            戊○○
            甲○○
共      同
訴訟代理人  吳永茂律師
複  代理人  龍毓梅律師
被      告  丁○○
上列當事人間請求侵權行為損害賠償事件，原告提起刑事附帶民
事訴訟，經本院刑事庭裁定移送前來（97年度重附民字第2 號）
，本院於民國97年11月4 日言詞辯論終結，判決如下：
    主  文
被告應給付原告乙○○新台幣壹佰拾伍萬元、原告丙○○○新
台幣壹佰萬元、原告戊○○新台幣壹佰拾伍萬元、原告甲○○
新台幣壹佰萬元，及均自民國九十七年一月九日起至清償日止，
按年息百分之五計算之利息。
原告其餘之訴駁回。
訴訟費用由被告負擔十分之一，餘由原告負擔。
本判決第一項於原告乙○○以新台幣肆拾伍萬元、原告丙○○○
以新台幣拾萬元、原告戊○○以新台幣肆拾伍萬元、原告甲○○新台幣拾萬元，為被告預供擔保後，得假執行。但被告
如於假執行程序實施前依序分別以新台幣壹佰拾伍萬元、新台
幣壹佰萬元、新台幣壹佰拾伍萬元、新台幣壹佰萬元，各為原
告乙○○、丙○○○、戊○○、甲○○預供擔保後，得免為假執
行。
原告其餘假執行之聲請駁回。
    事實及理由
一、原告起訴主張：
（一）緣原告乙○○、丙○○○為死者吳嘉振之父母，原告戊○○、甲○○為死者廖珮吟之父母。而死者吳嘉振及廖珮吟
      同住於臺北縣新莊市○○路192 號3 樓，該建築物係鋼筋
      混凝土4 層樓連棟式建築，第1 層樓由訴外人盧玉惠經營
      「奇威名品服飾店」，第2 層樓則供其所僱用之服飾店員
      即被告丁○○居住及作為服飾店之儲藏室使用，第4 層樓
      則未使用，訴外人盧玉惠並在第2 層樓客廳沙發椅及木製
      電視櫃擺放高梁酒約5 瓶、以米酒頭浸泡梅子及中藥之酒
      類共3 桶。訴外人盧玉惠明知被告平日有在第2 層樓抽煙
      之習慣，任由被告在2 樓抽煙用火不慎，以及2 樓擺設之
      木製家具、裝潢及大量之酒類助燃物，甚易引發火災，訴
      外人盧玉惠非但未制止及管制，竟仍任由被告持續在2 樓
      抽煙。被告既有抽煙習慣，當應注意抽煙未將煙蒂熄滅即
      行丟棄，如接觸易燃物品將引起火災，2 樓之易燃及助燃
      物品將助長火勢擴大災情。又被告於95年5 月19日下午2
      時許在2 樓抽煙後，竟未將煙蒂熄滅即予以丟棄，其人隨
      之下樓上班。不幸該被告隨意丟棄之未熄滅煙蒂之火種，
      竟引發2 樓易燃物品之燃燒，再加上訴外人盧玉惠所擺設
      之酒類助燃，火勢猛烈燒毀2 樓並竄燒至3 樓，致被害人
      吳嘉振及廖珮吟吸入過量濃煙，因吸入性窒息而死亡。
（二）按「因故意或過失，不法侵害他人之權利者，負損害賠償
      責任」、「數人共同不法侵害他人之權利者，連帶負損害
      賠償責任」、「不法侵害他人致死者，對於支出醫療及增
      加生活上需要之費用或殯葬費之人，亦應負損害賠償責任
      」、「不法侵害他人致死者，被害人之父、母、子、女及
      配偶，雖非財產上之損害，亦得請求賠償相當之金額」、
      「因犯罪而受損害之人，於刑事訴訟程序得附帶提起民事
      訴訟，對於被告及依民法負賠償責任之人，請求回復其損
      害」，民法第184 條第1 項前段、第185 條第1 項、第19
      2 條第1 項、第194 條，刑事訴訟法第487 條第1 項分別
      定有明文。查被告對於被害人吳嘉振及廖珮吟之死亡負有
      過失致死罪責，依法應負損害賠償責任至明。
（三）原告請求之賠償項目及金額詳列如下：
  １、原告乙○○部分：新臺幣（下同）5,187,081 元。
    (1)殯葬費：350,000元。
    (2)扶養費：依94年台灣地區簡易生命表記載，男性平均壽命
      為74.49 歲，女性則為80.78 歲；按行政院主計處公佈之
      94年家庭收支調查報告，高雄市地區平均每人月消費支出
      17,846元，因物價波動因素，原告以每月20,000元為標準
      ，合計每人每年請求扶養費240,000 元。又以法定退休年
      齡60歲起算至74.49 歲，尚有14.49 年，依霍夫曼計算法
      扣除中間利息其扶養費用為2,837,081 元。
    (3)精神慰撫金：2,000,000 元。
  ２、原告丙○○○部分：5,627,857 元。
    (1)扶養費：依94年台灣地區簡易生命表記載，男性平均壽命
      為74.49 歲，女性則為80.78 歲；按行政院主計處公佈之
      94年家庭收支調查報告，高雄市地區平均每人月消費支出
      17,846元，因物價波動因素，原告以每月20,000元為標準
      ，合計每人每年請求扶養費240,000 元。若以法定退休年
      齡60歲起算至80.78 歲尚有20.78 年，依霍夫曼計算法扣
      除中間利息其扶養費用為3,627,857 元。
    (2)精神慰撫金：2,000,000 元。
  ３、原告戊○○部分：5,187,081 元。
    (1)殯葬費：350,000元。
    (2)扶養費：依94年台灣地區簡易生命表記載，男性平均壽命
      為74.49 歲，女性則為80.78 歲；按行政院主計處公佈之
      94年家庭收支調查報告，高雄市地區平均每人月消費支出
      17,846元，因物價波動因素，原告以每月20,000元為標準
      ，合計每人每年請求扶養費240,000 元。若以法定退休年
      齡60歲起算至74.49 歲尚有14.49 年，依霍夫曼計算法扣
      除中間利息其扶養費用為2,837,081 元。
    (3)精神慰撫金：2,000,000 元。
  ４、原告甲○○部分：5,627,857 元。
    (1)扶養費：依94年台灣地區簡易生命表記載，男性平均壽命
      為74.49 歲，女性則為80.78 歲；按行政院主計處公佈之
      94年家庭收支調查報告，高雄市地區平均每人月消費支出
      17,846元，因物價波動因素，原告以每月20,000元為標準
      ，合計每人每年請求扶養費240,000 元。若以法定退休年
      齡60歲起算至80.78 歲尚有20.78 年，依霍夫曼計算法扣
      除中間利息其扶養費用為3,627,857 元。
    (2)精神慰撫金：2,000,000 元。
（四）聲明：1.被告應給付原告乙○○5,187,081 元、原告丙○○○5,627,857 元、原告戊○○5,187,081 元、原告甲○○5,627,857 元，及各均自起訴狀繕本送達之翌日起至清
      償日止，按年息5%計算之利息；2.原告願供擔保請准宣告
      假執行。
二、被告則以下開情詞置辯：查被告學歷為高中畢業，從事販售
    成衣為業，每月所得約2 萬餘元，被告並無任何動產或不動
    產，原告請求金額顯屬過高。
三、原告主張原告乙○○、丙○○○為死者吳嘉振之父母，原告
    戊○○、甲○○為死者廖珮吟之父母，而死者吳嘉振及廖珮
    吟同住於上述鋼筋混凝土4 層樓連棟式建築，第1 層樓由訴
    外人盧玉惠經營「奇威名品服飾店」，第2 層樓則供其所僱
    用之服飾店員即被告丁○○居住及作為服飾店之儲藏室使用
    ，第4 層樓則未使用，訴外人盧玉惠並在第2 層樓客廳沙發
    椅及木製電視櫃擺放高梁酒約5 瓶、以米酒頭浸泡梅子及中
    藥之酒類共3 桶，詎被告於95年5 月19日下午2 時許在2 樓
    抽煙後，竟未將煙蒂熄滅即予以丟棄，其人隨之下樓上班，
    不幸該被告隨意丟棄之未熄滅煙蒂之火種，竟引發2 樓易燃
    物品之燃燒，再加上訴外人盧玉惠所擺設之酒類助燃，火勢
    猛烈燒毀2 樓並竄燒至3 樓，致被害人吳嘉振及廖珮吟吸入
    過量濃煙，因吸入性窒息而死亡等情，有戶籍謄本、收款憑
    證、臺北縣立殯儀館使用設施規費繳納收據等件為證，並有
    本院96年度易字第1245號過失致死刑事案卷查明屬實，堪信
    為真實。
四、再按不法侵害他人致死者，對於支出醫療及增加生活上需要
    之費用或殯葬費之人，亦應負損害賠償責任；被害人對於第
    三人負有法定扶養義務者，加害人對於該第三人亦應負損害
    賠償責任；又不法侵害他人致死者，被害人之父、母、子、
    女及配偶，雖非財產上之損害，亦得請求賠償相當之金額，
    民法第192 條第1 項、第2 項、第194 條分別定有明文。茲
    就原告等分別請求之殯葬費、扶養費及精神慰撫金等各項損
    害金額，分別詳予審酌如下：
（一）殯葬費：
      原告乙○○、戊○○分別主張其等各支出350,000元之
      喪葬費，業據各提出收款憑證、臺北縣立殯儀館使用設施
      規費繳納收據等件為證1 份為證，被告對此費用亦不爭執
      （見本院97年11月4 日言詞辯論筆錄），是原告乙○○、
      戊○○請求此部分之費用各50,000元，應予准許。
（二）撫養費：
    1.原告乙○○主張依94年台灣地區簡易生命表記載，男性平
      均壽命為74.49 歲，女性則為80.78 歲，按行政院主計處
      公佈之94年家庭收支調查報告，高雄市地區平均每人月消
      費支出17,846元，因物價波動因素，以每月20,000元為標
      準，合計每人每年請求扶養費240,000 元，又以法定退休
      年齡60歲起算至74.49 歲，尚有14.49 年，依霍夫曼計算
      法扣除中間利息其扶養費用為2,837,081 元，原告丙○○○若以法定退休年齡60歲起算至80.78 歲尚有20.78 年，
      依霍夫曼計算法扣除中間利息其扶養費用為3,627,857 元
      ，原告戊○○以法定退休年齡60歲起算至74.49 歲尚有14
      .49 年，依霍夫曼計算法扣除中間利息其扶養費用為2,83
      7,081 元，原告甲○○若以法定退休年齡60歲起算至80.
      78歲尚有20.78 年，依霍夫曼計算法扣除中間利息其扶養
      費用為3,627,857 元等語。
    2.按直系血親相互間互負扶養之義務，民法第1114條第1 款
      固定有明文，惟受扶養權利者，依民法第1117條第1 項規
      定，則以不能維持生活而無謀生能力者為限。又民法第11
      17條第2 項雖規定，前項無謀生能力之限制，於直系血親
      尊親屬不適用之，惟並非係規定前項之限制，於直系血親
      尊親屬不適用之，是直系血親尊親屬如能以自己財產維持
      生活者，自無受扶養之權利；易言之，直系血親尊親屬受
      扶養之權利，仍應受「不能維持生活」之限制（最高法院
      62年度第2 次民庭庭推總會議決議四參照）。本件原告乙○○、丙○○○主張其等為死者吳嘉振之父母，原告戊○○、甲○○則主張其等為死者廖珮吟之父母，依法吳嘉振
      、廖珮吟自應各負擔對其等之扶養責任等語。然查，原告
      乙○○、丙○○○、戊○○、甲○○現均有工作乙節，業
      據原告分別陳明在卷，是原告等顯均能維持生活，而原告
      等固分別以法定退休年齡60歲起算至依94年台灣地區簡易
      生命表之男性、女性平均壽命，然原告等現既均有工作，
      其等復乏證據足資證明其後有無法以自己財產維持其生活
      之情事，依上說明，自無受被害人扶養之權利。是原告等
      主張因被害人對其等負有法定扶養義務，而請求被告應賠
      償所受之扶養費損失等語，即屬於法無據，尚難准許。
（三）慰撫金：
      原告乙○○、丙○○○為死者吳嘉振之父母，原告戊○○
      、甲○○則為死者廖珮吟之父母，其等均因被告之過失行
      為，使受有白髮人送黑髮人之痛苦，均堪認其等主張受有
      極大精神痛苦之情為真實，是原告分別請求被告應賠償精
      神慰撫金，核屬有據。茲斟酌兩造之身分、地位、經濟狀
      況及原告所受精神痛苦之程度等一切情狀，本院認原告乙○○、丙○○○、戊○○、甲○○所得請求之精神慰撫金
      各以1000,000 元 為相當，尚屬公允，逾上開範圍之部分
      ，則皆屬過高，均不應准許。
（四）綜上，原告乙○○、丙○○○、戊○○、甲○○得請求之
      賠償金額依序各為1,35,0000 元（殯葬費350,000 元、精
      神慰撫金1,000,000 元）、1,000,000 元（精神慰撫金
      1,000,000 元）、1,35,0000 元（殯葬費350,000 元、精
      神慰撫金1,000,000 元）、1,000,000 元（精神慰撫金
      1,000,00 0元）。
五、綜上所述，原告依據侵權行為法律關係，請求被告給付原告
    乙○○1,35,0000 元、丙○○○1,000,000 元、戊○○1,35
    ,0000 元、甲○○1,000,000 元，及均自起訴狀繕本送達翌
    日即97年1 月9 日起至清償日止，按年息5 ％計算之利息，
    洵為有理由，應予准許；至其等請求逾上開範圍部分，則屬
    於法無據，應予駁回。
六、原告陳明願供擔保，聲請宣告假執行，就原告勝訴部分，經
    核於法尚無不合，爰各酌定相當之擔保金額宣告之，並依職
    權宣告被告得預供擔保免為假執行。至原告其餘假執行之聲
    請，因該部分之訴業經駁回，其假執行之聲請亦失所附麗，
    應併予駁回。
七、訴訟費用之依據：民事訴訟法第79條。
中    華    民    國    97    年    11    月    28    日
                  民事第三庭    法  官  邱靜琪
以上正本係照原本作成
如對本判決上訴，須於判決送達後20日內向本院提出上訴狀
中    華    民    國    97    年    11    月    28    日
                                書記官  白俊傑


司法院資訊處製作；財團法人民間司法改革基金會備份。
